【裁判字號】    99,抗,256
【裁判日期】    991112
【裁判案由】    本票裁定
【裁判全文】
臺灣臺中地方法院民事裁定               99年度抗字第256號
抗  告  人  甲○○
相  對  人  乙○○
上列當事人間聲請本票准許強制執行事件，抗告人對於民國99年
10月4日本院民事庭司法事務官所為99年度司票字第4909號裁定
提起抗告，本院合議庭裁定如下：
    主    文
抗告駁回。
抗告程序費用新臺幣壹仟元由抗告人負擔。
    理    由
一、抗告意旨略以：本件相對人所持之本票（下稱系爭本票）係
    因抗告人當時身為國鼎礦業股份有限公司（下稱國鼎公司）
    負責人，為擔保國鼎公司與相對人之父林郅光間之債務而簽
    發（債務金額以國鼎公司支票為標的），亦即系爭本票僅為
    擔保國鼎公司支票是否兌現用，故系爭本票簽發時並無到期
    日，應為無效票。系爭本票上之付款日期，並非發票人所蓋
    之日期章，而係執票人私自蓋上日期章，抗告人並未授權，
    是否有變造有價證券之嫌。其次，系爭本票另一發票人陳秉
    彝之妻洪瑪咪於民國97年8月8日與相對人會帳時，雙方結算
    當日積欠之金額為新台幣（以下同）250萬元，當時相對人
    要求由洪瑪咪另簽發擔保本票，擔保國鼎公司支票之兌現，
    故洪瑪咪復簽發面額250萬元之本票，洪瑪咪要求相對人返
    還系爭面額800萬元之本票時，相對人告知洪瑪咪，本票只
    為擔保國鼎公司支票是否兌現用，不會做其他用途，待借款
    完全清償，會將所有本票返還，因此，系爭本票債權已不存
    在。相對人持債權已不存在、擔保用之系爭本票聲請裁定強
    制執行，與事實不符。再者，國鼎公司與林郅光間有長期借
    貸關係，國鼎公司於97、98年間亦持續還款，且自97年3月2
    0日至今陸續償還借款（約以年息72%計算），至98年7月22
    日結算，積欠之本金應為1,352,500元，每月利息約為103,4
    40元，自97年起所支付之本金及利息已超過本票金額，利息
    持續支付至99年3月，至今尚欠之本金為1,352,500元，原審
    裁定之標的與事實不符。抗告人曾與相對人協商能否先償還
    本金，否則一直給付高額利息，不知何時始能清償借款，但
    相對人不同意。陳秉彝亦曾於98年5月初再給付利息8,000元
    予相對人，但相對人仍將系爭800萬元本票與洪瑪咪所簽發
    之250萬元本票提出全額裁定，而非結欠之債款1,352,500元
    ，實與事實不符。為此提起抗告，請求廢棄原裁定等語。
二、按執票人向本票發票人行使追索權時，得聲請法院裁定後強
    制執行，票據法第123條定有明文。又本票執票人，依票據
    法第123條規定，聲請法院裁定許可對發票人強制執行，係
    屬非訟事件，此項聲請之裁定，及抗告法院之裁定，僅依非
    訟事件程序，以審查強制執行許可與否，並無確定實體上法
    律關係存否之效力，法院僅就本票形式上之要件是否具備予
    以審查，即為已足，至於當事人間實體上之爭執，應循訴訟
    程序以資解決，要非非訟裁定法院所得審酌（最高法院56年
    台抗字第714號、57年台抗字第76號判例參照）。本件相對
    人主張：其執有抗告人簽發如原裁定主文所示之本票，並免
    除作成拒絕證書，詎屆期提示未獲付款，依票據法第123條
    規定聲請裁定許可強制執行等情，已據其提出本票1張為證
    ，原裁定予以准許，並無不合。抗告意旨雖以前揭情詞置辯
    ，惟查，本票是否為偽造或變造、其所擔保之債權範圍，核
    屬實體上之爭執，應由抗告人另行提起訴訟資以解決，非本
    件非訟事件得為審究。從而本件抗告為無理由，應予駁回。
    又對於非訟事件，依法應由關係人負擔費用者，法院裁定命
    關係人負擔時，應一併確定其數額，非訟事件法第24條第1
    項定有明文，爰依法確定本件抗告程序費用額如主文第2項
    所示。
三、據上論結，本件抗告為無理由，依非訟事件法第46條、第21
    條第2項、第24條第1項，民事訴訟法第495條之1第1項、第4
    49條第1項、第78條，裁定如主文。
中    華    民    國    99    年    11    月    12    日
                  民事第三庭    審判長法  官  許秀芬
                                      法  官  曹宗鼎
                                      法  官  黃渙文
正本係照原本作成。
如不服本裁定，僅得於收受本裁定正本送達後10日內，以適用法
規顯有錯誤為理由，向本院提出再抗告狀（須附繕本一份及繳納
再抗告裁判費新臺幣1,000元）。
中    華    民    國    99    年    11    月    12    日
                                      書記官  賴亮蓉

司法院資訊處製作；財團法人民間司法改革基金會備份。
